【裁判字號】    98,上易,774
【裁判日期】    981026
【裁判案由】    侵占
【裁判全文】
臺灣高等法院高雄分院刑事判決         98年度上易字第774號
上  訴  人
即  被  告  乙○○
選任辯護人  陳里己律師
            楊啟志律師
            陳勁宇律師
上列上訴人因侵占案件，不服臺灣高雄地方法院98年度易字第3
號中華民國98年7 月30日第一審判決（起訴案號：臺灣高雄地方
法院檢察署97年度偵字第21108 號），提起上訴，本院判決如下
：
    主  文
上訴駁回。
    理  由
一、按不服地方法院之第一審判決而上訴者，應向管轄第二審之
    高等法院為之。上訴書狀應敘述具體理由。上訴書狀未敘述
    上訴理由者，應於上訴期間屆滿後20日內補提理由書於原審
    法院，逾期未補提者，原審法院應定期間先命補正。第二審
    法院認為上訴書狀未敘述理由或上訴有第362 條前段之情形
    者，應以判決駁回之。但其情形可以補正而未經原審法院命
    其補正者，審判長應定期間先命補正。刑事訴訟法第361 條
    、第367 條，分別定有明文。所謂不服第一審判決之具體理
    由，必係依據卷內既有訴訟資料或提出新事證，指摘或表明
    第一審判決有何採證認事、用法或量刑等足以影響判決本旨
    之不當或違法，而構成應予撤銷之具體事由，始克當之（例
    如：依憑證據法則具體指出所採證據何以不具證據能力，或
    依憑卷證資料，明確指出所為證據證明力之判斷如何違背經
    驗、論理法則）；倘僅泛言原判決認定事實錯誤、違背法令
    、量刑失之過重或輕縱，而未依上揭意旨指出具體事由，或
    形式上雖已指出具體事由，然該事由縱使屬實，亦不足以認
    為原判決有何不當或違法者（例如：對不具有調查必要性之
    證據，法院未依聲請調查亦未說明理由，或援用證據不當，
    但除去該證據仍應為同一事實之認定），皆難謂係具體理由
    ，俾與第二審上訴制度旨在請求第二審法院撤銷、變更第一
    審不當或違法之判決，以實現個案救濟之立法目的相契合，
    並節制濫行上訴（最高法院97年度臺上字第892 號判決參照
    ）。是以上訴人之上訴書狀或補提之上訴理由書，雖有敘述
    上訴理由，惟並未具體敘述第一審判決有上述違法、不當情
    形，即與未敘述具體理由無異，其所為上訴，即不符合上訴
    之法定要件。
二、本件原判決認定「徐惟芬（為甲○○之姪女）與乙○○（下
    稱被告）前為夫妻（業於民國97年2 月13日離婚），甲○○
    於96年10月間因遭其夫施以家庭暴力而離家，暫住徐惟芬所
    經營位於高雄市○○區○○街44號之美髮店內，而甲○○恐
    如離婚將受有名下財產遭受剩餘財產分配之不利益，遂經由
    徐惟芬與被告之協助，將現有之財產集中並變現為新台幣（
    下同）300 萬元，並與徐惟芬商議，欲將該款項暫交付徐惟
    芬保管，徐惟芬並將此事告知其夫（即被告）；適甲○○見
    美商花旗銀行股份有限公司（下稱花旗銀行）有高倍活期存
    款之方案，即與徐惟芬商定於96年12月3 日以徐惟芬之名義
    在花旗銀行高雄分行設立帳號0000000000號活期存款帳戶及
    帳號0000000000號高利活期存款帳戶，甲○○並於96年12月
    11日將其所有之現金300 萬元存入上揭0000000000號活期存
    款帳戶，嗣發現匯入之帳戶有誤，再於96年12月14日將該30
    0 萬元轉匯入上揭0000000000號高利活期存款帳戶；而被告
    因自身積欠賭債，見甲○○有上開資力，向甲○○商借其中
    50萬元以清償賭債遭拒，竟起貪念，要求徐惟芬將上開300
    萬元全數取出花用，徐惟芬基於夫妻情誼而應允，二人遂基
    於意圖為自己不法所有之犯意聯絡，共同於96年12月28日前
    往花旗銀行高雄分行，將上開300 萬元之其中250 萬元轉匯
    至徐惟芬設立於聯邦商業銀行（下稱聯邦銀行）苓雅分行帳
    號000000000000號帳戶內，並以提款卡提領其餘之50萬元，
    以此方式共同侵占甲○○所有之300 萬元；得手後，徐惟芬
    將其中約70至80萬元用以裝潢上揭美髮店，剩餘款項均由被
    告花用殆盡。嗣甲○○與其夫復合，要求徐惟芬匯還上開30
    0 萬元，徐惟芬拒不返還，甲○○起疑，去電花旗銀行高雄
    分行詢問，始知上情」等情，係依憑共同被告徐惟芬之自白
    （含於原審審理中以證人身分之證供）及證人甲○○（即告
    訴人）、周秉融（即花旗銀行高雄分行理財專員）、戊○（
    即受僱於徐惟芬開設美髮店之員工）分別於檢察官偵訊、原
    審審理中之證供，並有臺灣新竹地方法院96年度暫家護字第
    610 號民事暫時保護令影本、郵政跨行匯款申請書、花旗銀
    行轉帳單、花旗銀行高雄分行97年6 月4 日（97）政查字第
    16735 號函所附綜合開戶申請書、高利活存帳號設立申請書
    、開戶人徐惟芬之照片、戶口名簿、身分證影本、綜合月結
    單即帳戶往來明細、被告徐惟芬以0000-000000 號行動電話
    傳送簡訊予告訴人之短訊息清單、聯邦銀行97年9 月26日97
    聯苓雅字第970301號函所附客戶資料索引查詢單、未登摺帳
    項查詢清單即帳戶明細表、花旗銀行高雄分行97年12月10日
    （97）政查字第18724 號函所附匯出匯款查詢明細表各1 份
    等證據資料，認徐惟芬上開任意性自白與事實相符，被告所
    辯各節均屬臨訟圖卸飾詞，無可採信；而論被告（即上訴人
    ）共同犯侵占罪，處有期徒刑貳年之罪刑，已詳敘所憑之證
    據與認定之理由。所為論敘，經核並無違背經驗法則或論理
    法則，量刑亦屬允當。被告上訴意旨略以：(一)告訴人將300
    萬元現款寄存在被告前妻徐惟芬名下，被告並不知情；96年
    12月28日被告雖基於夫妻情誼，而載徐惟芬至高雄市○○路
    之花旗銀行，惟被告僅在該銀行地下室外面的沙發上等候，
    徐惟芬則與一名銀行專員進入房間辦理，被告對徐惟芬辦理
    轉帳、提款之事並不知情。(二)被告曾幫告訴人在新竹其夫住
    處取回一台賓士車，並以200 萬元出售給他人，於96年10月
    間雖向告訴人借款50萬元，惟遭告訴人拒絕後，即未再向告
    訴人借款，原判決竟認定被告知悉告訴人將300 萬元存入徐
    惟芬在花旗銀行帳戶後，才開口向告訴人借款50萬元等情，
    事實之認定顯有違誤。(三)被告於97年1 月2 日雖有自美髮店
    載告訴至一間咖啡廳裡，但告訴人指稱「被告在咖啡廳裡威
    脅告訴人馬上回家，不准住在美髮店」、「被告載告訴人回
    美髮店，看告訴人離開美髮店後，被告才離開」等情，與事
    實不符；蓋該美髮店係徐惟芬所經營，該美髮店是否繼續經
    營，告訴人是否住在美髮店，均與被告無涉，被告不可能不
    准告訴人繼續住在美髮店裡；又款項雖存入徐惟芬之帳戶，
    不可能是被告與徐惟芬所共有。(四)被告平日所收客票都存在
    徐惟芬之帳戶內，故被告在上開期間自徐惟芬帳戶領取之款
    項，都是被告寄存在徐惟芬帳戶內之客票款；證人戊○證稱
    ：「上一次吃尾牙時伊有看到徐惟芬拿70萬元給乙○○」等
    語，其所述尚有不實；縱屬徐惟芬有拿70萬元給被告，更無
    法證明該款項為徐惟芬所侵占告訴人之款項。(五)被告以母親
    蔡桂枝義向銀行貸款購買之自用小客車，銀行要求徐惟芬作
    保，徐惟芬提出2 本存摺尚有100 多萬元存款之證明，是以
    徐惟芬所述：其將其中約70至80萬元用以裝潢上述其經營之
    美髮店，剩餘款項均由被告花用殆盡等詞，並非事實，原判
    決認事用法均有違誤云云。然原判決已於理由中另敘明「惟
    自上開徐惟芬於聯邦銀行設立之000000000000號帳戶交易明
    細觀之，徐惟芬於96年12月28日跨行匯入250 萬元後，自97
    年1 月4 日起至同年2 月4 日止，曾分別提領2 萬元至15萬
    元不等之金額，其中於97年1 月23日提領70萬元，另於97年
    2 月1 日提領85萬元，在約1 個半月間，提領金額逾215 萬
    元，該帳戶款項進出情形與徐惟芬上開就其將告訴人所有之
    上開300 萬元自花旗銀行0000000000號高利活期存款帳戶，
    轉匯至聯邦銀行000000000000號帳戶後陸續提領款項之情形
    相符，堪認徐惟芬、戊○上開所述屬實；且綜觀全卷，證人
    戊○與被告並無何糾紛過節，自無甘冒偽證罪處罰之風險，
    任意誣陷被告；況證人戊○既受僱於徐惟芬所經營之美髮店
    ，而被告與徐惟芬於案發當時為夫妻，則證人戊○平素應常
    與徐惟芬、被告有所接觸，則其證稱：被告平常在店裡就會
    說賭場的事，有看見徐惟芬拿70萬元給被告，聽見此筆款項
    要拿到賭場使用等語，並無何違背常理之處，亦徵證人戊○
    上開證述為可採」；另敘明「被告與徐惟芬於95年9 月18日
    結婚，嗣於97年2 月13日協議離婚乙節，有高雄市鼓山區戶
    政事務所98年2 月9 日高市鼓戶字第0980000631號函所附戶
    籍謄本2 紙附卷可參；又被告與徐惟芬婚姻關係存續期間，
    被告另與第三人丙○○、丁○○交往，其中丙○○更為被告
    懷孕生子，被告不忠一事為徐惟芬所知悉等情，為被告所不
    否認，並據證人丙○○於本院審理中證稱：伊與被告是男女
    朋友，伊曾於96年10月間與徐惟芬約在泡沫紅茶店談伊懷孕
    的事情，當時沒有吵架，但徐惟芬態度不很好，叫伊把胎兒
    拿掉等語；證人丁○○於本院審理中證稱：伊於96年底時即
    告訴人住在徐惟芬店裡的期間，有與被告交往，後來遭徐惟
    芬發現就分手了等語，固堪認定。惟證人徐惟芬亦陳稱：伊
    在本件案發前半年就知道被告有外遇，每次知道就會與被告
    爭吵，但那時覺得很愛被告，所以吵個1 、2 天就好了，每
    次都原諒被告，伊現在不會對被告懷恨在心，伊與被告離婚
    後，被告還有好幾次去伊經營的美髮店剪頭髮，而且伊與被
    告離婚前半個月分居，在分居期間，被告要向華南銀行貸款
    買車，伊還幫被告當貸款之保證人等語，參以被告亦自承：
    伊目前使用的車號6198-XL 號汽車登記在伊母親蔡桂枝名下
    ，是伊以蔡桂枝名義向華南銀行全額貸款買的，伊根本沒有
    錢，如果沒有徐惟芬擔任貸款之保證人，根本買不了這部車
    等語，復有華南商業銀行龍江分行98年3 月16日華龍放第30
    號函及所附汽車貸款申請書及調查表、同意書、撥款授權書
    本票、授權書、高雄市監理處動產擔保交易登記證明書、貸
    款暨動產抵押契約書影本各1 份在卷可稽，徐惟芬既於本案
    發生前半年即知悉被告有外遇對象一事，且在與被告離婚前
    夕，仍願意為被告以其母蔡桂枝名義向華南銀行所借貸款項
    擔任保證人，堪認其仍惦念與被告之夫妻情誼，並未因被告
    曾對其不忠而懷恨在心，至為顯然；且徐惟芬於本件偵查及
    本院審理期間均坦承犯行，並無何試圖推卸自身刑責之舉，
    是被告先前之選任辯護人為被告辯稱：徐惟芬所述對於被告
    不利部分，均挾怨報復、推卸自身刑責之詞云云，顯與事實
    不符，不足採為對被告有利之認定。」等語。查本件原判決
    採取上開證據為判決基礎，已於理由內詳細說明其得心證之
    理由，其取捨證據之論斷，並未違背經驗、論理及其他證據
    法則，亦無其他違背法令之情形；上訴意旨(一)、(二)、(三)、(四)
    ，均純係對原審已經調查並於判決理由內指駁說明之事項，
    重為事實上之爭辯，及對原審採證認事職權之適法行使漫事
    指摘，或徒憑己意任指違法，俱無從據以辨認原判決已具備
    其所指違背法令之形式；至上訴意旨(五)部分，縱認被告以母
    親蔡桂枝義向銀行貸款購買之自用小客車時，徐惟芬曾提出
    2 本存摺尚有100 多萬元存款之證明等情屬實，惟此亦無法
    採為被告有利之證據形，自不足以認為原判決有何不當或違
    法之之情事。依首揭說明，被告上訴意旨既未具體敘述第一
    審判決有何違法或不當情形，即與未敘述具體理由無異；依
    上揭說明，本件被告上訴顯不合法定程式，應予駁回，並不
    經言詞辯論為之。
據上論斷，應依刑事訴訟法第367條前段、第372條，判決如主文
。
中    華    民    國    98    年    10    月    26    日
                  刑事第四庭    審判長法  官  蕭權閔
                                      法  官  陳吉雄
                                      法  官  林水城
以上正本證明與原本無異。
本判決不得上訴。
中    華    民    國    98    年    10    月    26    日
                                      書記官  陳靖華


司法院資訊處製作；財團法人民間司法改革基金會備份。
